【裁判字號】    97,台上,5707
【裁判日期】    971113
【裁判案由】    違反毒品危害防制條例
【裁判全文】
最高法院刑事判決            九十七年度台上字第五七０七號
上  訴  人  甲○○
上列上訴人因違反毒品危害防制條例案件，不服台灣高等法院台
中分院中華民國九十七年八月二十八日第二審更審判決（九十七
年度上更(一)字第一七０號，起訴案號：台灣台中地方法院檢察署
九十五年度偵字第二七０三六號），提起上訴，本院判決如下：
    主  文
上訴駁回。
    理  由
按刑事訴訟法第三百七十七條規定，上訴於第三審法院，非以判
決違背法令為理由，不得為之。是提起第三審上訴，應以原判決
違背法令為理由，係屬法定要件。如果上訴理由書狀並未依據卷
內訴訟資料，具體指摘原判決不適用何種法則或如何適用不當，
或所指摘原判決違法情事，顯與法律規定得為第三審上訴理由之
違法情形，不相適合時，均應認其上訴為違背法律上之程式，予
以駁回。本件上訴人甲○○上訴意旨略以：證人柯昭德、吳偉仁
、廖家明等三人於第一審交互詰問時均翻異前供，證述前後不一
，已有矛盾。上訴人於原審審理時聲請調閱上開證人等之相關判
決，用以證明其三人在起訴書所載時間內，係向他人而非上訴人
購買或受讓第一、二級毒品。證人柯昭德於民國九十五年十月二
十日因吸食第一級毒品海洛因遭查獲時，係供稱向不詳年籍綽號
「家華」之人購得；廖家明於九十五年十月三日為警查獲時，供
稱安非他命係向綽號小龍、蘇董、陳韋仁、蔡鴻珠等人購買，其
中於九月中旬、下旬之間係分別向小龍、蘇董購買，與起訴書附
表三第四、五欄中所指上訴人販賣第二級毒品安非他命予廖家明
之時間重疊，足見廖家明所指不實；證人吳偉仁於九十五年八月
四日為警查獲時，供稱與陳韋仁共同向綽號阿坤者購得毒品。三
位證人於自己所涉持有或吸食第一、二級毒品案件中所供毒品之
來源，明顯非來自本件上訴人。上訴人於原審雖未聲請傳喚證人
等，然該三人之證述攸關上訴人是否構成犯罪，自有查明之必要
。原審對有利於上訴人之證據未予採納又未說明理由，未依職權
傳喚柯昭德等三人到庭，自有判決不備理由、應於審判期日調查
之證據未予調查之違背法令云云。
惟查原判決依憑證人吳偉仁、廖家明、柯昭德之證言，法務部調
查局九十五年十二月十二日調科壹字第09600180590 號、九十五
年九月十六日調科壹字第09523015100 號鑑定書各一份、內政部
警政署刑事警察局九十五年十一月二日刑鑑字第0950153581號函
檢附之鑑定書一份、扣案之海洛因淨重四四點二０公克，甲基安
非他命淨重二點九九公克、0000-000000 號行動電話之通訊監察
譯文等證據，資以認定上訴人有原判決事實欄所記載之犯罪事實
，因而撤銷第一審關於上訴人被訴販賣第一、二級毒品之有罪部
分、轉讓第一級毒品有罪部分之判決，改判依刑法修正前連續犯
之規定，論處上訴人連續犯販賣如原判決附表（下稱附表）二所
示之第一級毒品罪（處有期徒刑十五年）；又單獨或共同犯如附
表三所示之十次販賣第一級毒品罪（各處有期徒刑十五年）；又
犯如附表一所示之三次轉讓第一級毒品罪（各量處如附表一量刑
欄所示之刑，並各減為有期徒刑九月、八月及七月）各罪刑，已
詳述其依憑之證據及認定之理由。對於上訴人矢口否認有何販賣
第一級毒品海洛因、第二級毒品甲基安非他命、轉讓第一級毒品
海洛因等犯行；辯稱並未販賣第一、二級毒品予吳偉仁、廖家明
，亦未轉讓第一級毒品予柯昭德云云。經綜合調查證據之結果，
認不可採，已在判決內詳予指駁，並說明其理由。按認事採證、
證據之取捨及證據證明力之判斷，俱屬事實審法院之職權，苟無
違背證據法則，自不能指為違法。查（一）證人之供述前後稍有
不符或相互間有所歧異，究竟何者為可採，事實審法院非不可本
於經驗法則，斟酌其他情形，作合理之比較，定其取捨；若其基
本事實之陳述與真實性無礙時，仍非不得予以採信，非謂一有不
符或矛盾，即認其全部均為不可採信。從而供述之一部認為真實
者，予以採取，自非證據法則所不許。本件證人吳偉仁、廖家明
、柯昭德三人於警詢、偵查中分別證稱有向上訴人購買第一、二
級毒品、或由上訴人處無償取得第一級毒品等語，雖於第一審法
院作證時翻異前詞，分別改稱係與上訴人合資購買毒品、或上訴
人並未轉讓第一級毒品云云，然原判決已說明渠等於警詢、偵查
中之證述記憶較為深刻，可立即反應所知，不致因時隔日久而遺
忘案情，更於偵查中具結擔保證言之憑信性，又無來自上訴人同
庭在場之壓力而出於虛偽不實之指證，或事後串謀而故為迴護上
訴人之機會，認渠等於警詢、偵查中所為之證述，客觀上應具有
較可信之特別情況，且亦為證明犯罪事實存否所必要。且由證人
吳偉仁、廖家明於第一審法院審理中，均未曾表示員警於警詢中
，對渠二人有何違法取供之情形，而渠二人於警詢、偵查中均已
明確證稱係向上訴人購買第一、二級毒品，而無隻字片語提及「
共同購買毒品」或「向上訴人之友人購買毒品」之情形，渠二人
於第一審法院審理中翻異前詞，已難採信。況證人吳偉仁於第一
審對於所稱與上訴人合資購買毒品之次數、地點、與對方見面之
經過，所述均相互齟齬，且嚴重矛盾，顯非單純記憶不清所致，
而係臨訟虛捏之詞；而證人柯昭德於警詢製作筆錄時係據實陳述
，亦經證人即警員黃瑞慶於第一審到庭證實。因認證人吳偉仁、
廖家明、柯昭德於第一審法院作證時翻異前詞，顯係迴護上訴人
之詞，均不足以採為上訴人有利之認定等語。又證人所涉他案與
本案案情各有不同，於他案所供之毒品來源與本案縱使有所不同
，亦不得據此而為有利於上訴人之認定。原審既已斟酌其他證據
，本於經驗法則與論理法則，取其認為真實之一部，作為論罪之
證據，自屬合法，難謂所認事實與供述證據之部分不符，即指判
決有證據上理由矛盾之違法。原審就上述各證據，斟酌取捨，以
前開於理由欄詳敘取捨證據與證據證明力得心證之判斷理由，依
上說明，原判決並無證據上理由矛盾或理由不備之違法情形。（
二）證人已由法官合法訊問，且於訊問時予當事人詰問之機會，
其陳述明確別無訊問之必要者，不得再行傳喚。刑事訴訟法第一
百九十六條定有明文。本件證人吳偉仁、廖家明、柯昭德於第一
審均已到庭作證並接受當事人交互詰問，就待證事項陳述明確（
見第一審卷九十六年四月二十五日、同年五月九日、五月三十日
審判筆錄）。證人既已於第一審經合法訊問，陳述明確，原審未
再傳訊，並不違法。況上訴人及辯護人於原審審理時，經法官詢
以證人吳偉仁、廖家明、柯昭德於第一審均已到庭作證，有無再
為詰問之必要時，均答稱：「沒有必要」；並稱已無證據請求調
查等語（見原審卷第六一、八四頁）。原判決自無上訴意旨所稱
有應於審判期日調查之證據而未予調查之情形。上訴人上訴意旨
核係對原審取捨證據與自由判斷證據證明力之職權行使及原判決
理由已經說明之事項，再加爭辯，徒以自己之說詞，泛指其為違
法，並為單純事實上之爭執，皆非適法之第三審上訴理由，其上
訴違背法律上之程式，應予駁回。
據上論結，應依刑事訴訟法第三百九十五條前段，判決如主文。
中    華    民    國  九十七  年  十一    月   十三   日
                      最高法院刑事第二庭
                          審判長法官  莊  登  照
                                法官  黃  一  鑫
                                法官  許  錦  印
                                法官  劉  介  民
                                法官  張  春  福
      本件正本證明與原本無異
                                      書  記  官
中    華    民    國  九十七  年  十一    月   十七   日
                                                     Ｒ


司法院資訊處製作；財團法人民間司法改革基金會備份。
